【裁判字號】    96,易,3250
【裁判日期】    970829
【裁判案由】    竊盜
【裁判全文】
臺灣臺中地方法院刑事判決              96年度易字第3250號
公  訴  人  臺灣臺中地方法院檢察署檢察官
被      告  乙○○
選任辯護人  蔡易紘律師
被      告  戊○○
選任辯護人  陳榮輝律師
被      告  丙○○
                    臺中市○○.
            己○○
上列被告因竊盜案件，經檢察官提起公訴（96年度偵字第1318號）
上列被告等因加重竊盜案件，經檢察官提起公訴（95年度偵字第
6657號、第13784號、第17641號），及移送併案審理（95年度偵
字第7429號、第24348號），本院判決如下：
    主  文
乙○○共同竊盜，累犯，處有期徒刑拾壹月；減為有期徒刑伍月
又拾伍日，如易科罰金，以新臺幣壹仟元折算壹日。
戊○○、丙○○共同竊盜，各處有期徒刑拾月；各減為有期徒刑
伍月，如易科罰金，均以新臺幣壹仟元折算壹日。
己○○無罪。
    事  實
一、乙○○曾於民國92年間因犯（搬運）贓物罪，經本院判處有
    期徒刑4月確定，嗣於92年7月3日易科罰金執行完畢。其與
    戊○○、丙○○均明知臺中市政府所有坐落臺中市○區○村
    段22地號土地（權利範圍2／3，約位於臺中市○區○○○街
    206號對面，起訴書誤載為中華民國所有，由財政部國有財
    產局管領），係公有土地，不得擅自挖取土石、級配外運牟
    利。適乙○○所有坐落臺中市○區○村段22-11地號、25-1
    地號土地（權利範圍各1／3），因臺中市政府辦理臺中市北
    屯圳整治工程所需遭徵收，並於95年11月6日公告在案（公
    告期間：自95年11月7日起至同年12月6日止）。嗣丙○○因
    不詳姓名莊姓業主欲在臺中市○○路○段770巷內搭建鐵皮屋
    需用土石填地，乃委請戊○○代覓土石來源。詎乙○○猶不
    知悔改，經由不知情友人甲○○介紹獲悉戊○○欲購買土石
    ，竟未得臺中市政府所有權人之同意，於95年12月7日，與
    戊○○共同基於盜採土石、級配轉售之犯意聯絡，由乙○○
    偕同不知情友人甲○○向戊○○告知並指出上開22地號公有
    土地坐落位置後，推由戊○○負責盜採事宜，並以土地遭徵
    收為由，假藉委託無償清運地上物之名目，與戊○○以其所
    經營台欣環保工程有限公司（下稱台欣公司）之名義簽立委
    託契約書，以掩人耳目，戊○○則支付乙○○新臺幣（下同
    ）15萬元作為報酬。戊○○旋於翌日，將上開盜採22地號公
    有土地之訊息告知亦有共同盜採土石、級配犯意聯絡之丙○○，並帶領丙○○至現場加以指界後，推由丙○○至上開22
    地號公有土地現場負責盜採土石外運事宜，戊○○並假藉委
    託丙○○全權負責清運地上物之名目與丙○○簽訂委託契約
    書，以掩飾其等盜採犯行，丙○○因而支付戊○○30萬元之
    報酬。均議定後，丙○○即自95年12月22日起，以每日1萬2
    千元之代價（含工資及挖土機費用），僱請不知情之挖土機
    司機己○○（原名蔡建峰，詳如後述）駕駛小松（KOMATSU
    ）廠牌，黃色挖土機1部，一同前往上開22地號公有土地盜
    採挖取土石、級配，再由丙○○駕駛車牌號碼621-HV號砂石
    車1部，接續將盜採之土石、級配運往臺中市○○路○段770
    巷內回填土地以利搭建鐵皮屋，共計竊得公有土石、級配約
    90立方公尺。迄至95年12月23日上午11時30分，為警在上開
    22地號公有土地查獲，並扣得上開挖土機1台（責付己○○
    保管）。
二、案經臺中市警察局第二分局報告臺灣臺中地方法院檢察署檢
    察官偵查起訴。
    理    由
壹、證據能力之說明：
一、按共同被告不利於己之陳述得採為其他共同被告犯罪之證據
    ，惟共同被告之陳述，本質上屬於「證人」，故共同被告之
    陳述是否可以採信，本應以證人之身份調查之，否則，其指
    訴並不具有證據能力，審判者自不得採為判決之基礎，故檢
    察官偵查訊問時，應將共同被告以證人之身分加以具結，以
    擔保其證言之可信度，踐行此嚴格形式之要求，程序方為妥
    適。查共同被告乙○○、戊○○、丙○○、己○○於本院審
    理時，均以證人之身分具結證述，並由其餘被告及其選任辯
    護人行交互詰問，其餘被告之對質詰問權業受保障，本院因
    認共同被告乙○○、戊○○、丙○○、己○○於本院審判中
    所為之供證，均具有證據能力，自得為證據。至共同被告乙○○、戊○○、丙○○於警詢、偵查中關於不利於其他共同
    被告之供述，既未經本院引為證據，自毋庸就其證據能力加
    以論述。
二、次按被告以外之人於審判外之言詞或書面陳述，除法律有規
    定者外，不得作為證據；又被告以外之人於審判外之陳述，
    雖不符前4條之規定，而經當事人於審判程序同意作為證據
    ，法院審酌該言詞陳述或書面陳述作成時之情況，認為適當
    者，亦得為證據。當事人、代理人或辯護人於法院調查證據
    時，知有第159條第1項不得為證據之情形，而未於言詞辯論
    終結前聲明異議者，視為有前項之同意，刑事訴訟法第159
    條第1項、第159條之5分別定有明文。查被告等4人及其選任
    辯護人對於下列本院所引用之其他各項證據之證據能力，於
    審判程序均已表明同意作為證據，依前開說明，該等人證、
    書證，均有其證據能力，自均得為證據。
貳、有罪部分：
一、訊據被告乙○○、戊○○、丙○○均矢口否認有何共同盜採
    公有土地土石、級配之竊盜犯行，被告乙○○辯稱：當初經
    由證人甲○○介紹被告戊○○來買廢棄土，因其所有前開22
    -11地號、25-1地號土地上有建築廢棄物，就以15萬元的價
    格賣給被告戊○○，其有請被告戊○○去鑑界，因其持分只
    有1／3，被告戊○○說會找其他共有人協商，其只要負責把
    土地持分簽委託契約書交付就可以了，委託契約書並非虛偽
    ，且被告戊○○於委託契約書簽訂後，尚未開始處理地上物
    前即已支付15萬元，實絕無於事前即行分贓之理，足見其並
    無竊盜之犯意聯絡云云；被告戊○○辯稱：伊是台欣公司的
    負責人，當時伊受被告乙○○委託處理廢棄物，到現場看時
    東西不是廢棄物，是可回收利用的，就以15萬元跟被告乙○○購買土地上的磚塊、泥土等廢棄物，委託契約書是真正的
    ，不是虛偽的，嗣經被告乙○○至現場指示欲清運之地上物
    位置範圍，伊再將地上物以30萬元代價再轉售予被告丙○○
    ，另訂立委託契約書，由被告戊○○將被告乙○○指示欲清
    運地上物之位置轉告被告丙○○知悉，並約定「如有發生法
    律及環保法律之章程種種問題均由丙○○先生全權負責」、
    「土地要整理，與鄰近道路齊平，不可超挖」等文字，倘被
    告戊○○欲竊取上開22地號公有土地，根本無需另外加註上
    開文字，否則豈非自陷伊與被告乙○○於不利，亦無於竊盜
    既遂之前即先行給付被告張正費用之理？豈知被告丙○○除
    未依約清除地上物外，竟擅自於指示之位置外挖取砂石，致
    被告受此不明之冤，此實係被告丙○○個人行為，另地上物
    委託清除一般而言根本無需鑑界，伊僅係依被告乙○○的指
    示轉而指示被告丙○○辦理地上物之清除，縱土地非被告乙○○所有，亦與伊無關，伊並無竊盜之犯意聯絡云云。被告
    丙○○則辯稱：被告戊○○拿被告乙○○簽訂的委任契約書
    給伊看，並帶伊去現場看，說這些土是地主的，地主要清運
    掉，故委託伊去清，看完後伊才跟被告戊○○買土地上面的
    土，結果買到贓物，不知道土地被徵收，沒有竊盜云云。經
    查：
  (一)臺中市○區○村段22地號土地，係臺中市政府所有（權利範
    圍2／3）之公有土地等情，有臺中市中正地政事務所土地登
    記第二類謄本1份附卷可稽。又臺中市○區○村段22-11地號
    、25-1地號土地，原為被告乙○○所有（權利範圍各1／3）
    ，因臺中市政府辦理臺中市北屯圳整治工程所需遭徵收，並
    於95年11月6日公告在案（公告期間：自95年11月7日起至同
    年12月6日止），被徵收之土地自公告日起，土地權利人或
    使用人不得在該土地上採取土石乙節，亦有臺中市政府95年
    11 月6日府地用字第0950227433號公告及該府北屯圳整治工
    程徵收工程補償費清冊、逕為分割暨工程用地地籍圖各1份
    在卷可憑。足見上開22地號土地，確係臺中市政府所有（權
    利範圍2／3）之公有土地，且與被告乙○○所有上開22-11
    地號、25-1地號土地（權利範圍各1／3）相毗鄰無訛。
  (二)證人即臺中市政府業務助理林煒荏於警詢中已證稱：「（問
    ：該地（指臺中市○區○○○街206號對面遭盜挖土地）的
    詳細地號為何？）答：北區○村段22地號。（問：承包商丙○○及挖土機司機蔡建峰挖採該地號土地之砂石級配有無跟
    市府申請許可？）答：無申請。（問：經承包商丙○○所提
    供與乙○○所定立之契約書內容所提及臺中市○區○村段22
    -11、25地號之地上砂石及級配是否為他們現場所挖取地點
    ？）答：不是。他們挖取的地點為北區○村段22地號，．．
    ．未經市府之核准不得開挖．．．（問：經你現場實地勘查
    該地大約被挖取多少立方公尺的砂石及級配？）答：約90立
    方公尺左右」等語，並有現場盜採照片7張附卷可稽。足見
    被告丙○○僱請被告己○○挖取土石、級配的地點，確在上
    開22地號之公有土地上，並非位於上開22-11地號、25地號
    或25-1地號之土地上甚明。
  (三)證人丙○○於本院96年11月13日審理時結證稱：「（辯護人
    問：戊○○有無帶你去看現場？）答：有，他有帶我去，我
    也跟我朋友一起去看。（辯護人問：去看時是白天還是夜晚
    ？）答：白天，去看時，他有跟我說這堆已經跟地主定約，
    問我是否需要，我與戊○○書寫契約時我有拿訂金給他。（
    辯護人問：打契約時間與戊○○去看現場是同一天？）答：
    不同天。．．．（辯護人問：依你前述，你對於你清運範圍
    有無可能誤認？）答：不可能，因整堆土都在那邊。．．．
    因戊○○那時帶我去看時有跟我說他有跟地主打契約，我才
    跟他說那堆賣給我，．．．戊○○說這是私人土地，私人土
    地當然是只要有跟地主打契約，就代表那些東西他有權利可
    以賣」等語；證人戊○○於本院96年10月2日審理時亦證稱
    ：「．．．（辯護人問：95年12月7日白天去看現場，現場
    還有誰？）答：我、乙○○及甲○○。．．．（檢察官問：
    15萬元的代價跟乙○○購買所有廢土，如何計算出來？）答
    ：那邊有1萬多米，清運廢土應該是乙○○要付錢給我，我
    去看時，乙○○講是廢土，要給我清理，但我看了是可以在
    回填運用的，就由我們向乙○○購買．．．（檢察官問：你
    說一萬多米是如何測量？）答：目測的，我跟甲○○、乙○○在95年12月7日白天去的」等語，足見上開22地號公有土
    地之盜採地點，確係被告丙○○依被告戊○○親自指界因而
    確定者，而被告戊○○復經被告乙○○偕同友人甲○○同往
    指界而加以確認無誤，又被告乙○○所有上開22-11地號、2
    5-1地號土地乃毗連上開22地號公有土地，對於該等土地坐
    落位置及範圍，當無誤認之可能。被告乙○○主觀上既明知
    為公有土地仍故為指界，再推由他人任加挖取公有土地上之
    土石、級配，堪認被告乙○○確有參與本案盜採公有土石、
    級配之同謀甚明。被告乙○○雖以前詞為辯，然其所有上開
    22-11地號、25-1地號土地（權利範圍各1／3）既經臺中市
    政府辦理徵收，於95年11月6日公告並禁止權利人採取土石
    在案，衡情其應無再委託他人清運被徵收土地上之廢土而徒
    增紛擾之理？又若其所辯本案實際上係出售其所有上開22-1
    1地號、25-1地號土地（權利範圍各1／3）上之廢土者，亦
    斷無以不實之無償清運地上物為名目，又誤載地號為25地號
    之理？凡此均與常情有違，其上開所辯，無非係事後卸責之
    詞，不足採信。至證人甲○○於本院審理時證稱係晚上帶台
    欣公司的人去看現場，被告戊○○、乙○○都沒有去云云，
    顯與事實不合，應係出於迴護被告戊○○、乙○○所為，自
    不得遽為被告戊○○、乙○○有利之認定。
  (四)被告戊○○於95年12月7日與被告乙○○簽立上開委託契約
    書時，業已知悉上開22-11地號土地係被告乙○○與他人共
    有，並遭臺中市政府徵收在案等情，已據被告戊○○於本院
    96 年10月2日審理時供證在卷，被告丙○○亦自承向被告戊○○購買廢土時，被告戊○○有出示與被告乙○○簽立之上
    開委託契約書等語，則被告戊○○竟未要求被告乙○○在該
    委託契約書載明僅處分其土地持分內之地上物，復未就地上
    物範圍加以查證，或申請鑑界，以界定處分範圍，旋於翌日
    即以30萬元之代價輕易轉售予被告丙○○，而被告丙○○價
    購廢土30萬元之金額並非小額，於見被告戊○○出示者係1
    紙清運地上物之委託契約書時，竟未稍加懷疑猶豫，且未經
    查證、鑑界之程序，即與被告戊○○簽立清運委託契約書即
    瞬時成交並付款，凡此亦與一般買賣之交易常情有悖。又依
    被告乙○○、戊○○、丙○○所辯，本案之交易行為既為地
    上物（廢土）買賣，衡情應簽定買賣契約書，而非委託（清
    運）契約書方是，詎被告乙○○、戊○○、丙○○均捨此不
    為，故為上開不實委託契約書之簽定，若非被告戊○○分別
    與被告乙○○及被告丙○○間存有前開違法共識，當不致有
    此舉。堪認上開委託契約書顯係以遭徵收之私有土地地號圖
    掩其等盜採地點，並假藉清運地上物之名行盜取公有土地土
    石、級配之實，彰彰明甚。
  (五)又本案係因被告丙○○接洽不詳姓名莊姓業主欲在臺中市○○路○段770巷內搭建鐵皮屋需用土石填地，始委請被告戊○○代覓土石來源乙節，已據被告丙○○於警詢時供明在卷，
    足見本案盜採之土石，早有銷贓之去向，則被告丙○○、戊○○對於盜採利益於事先預估後提前加以金錢分贓，即非無
    可能，不得據此為被告乙○○、戊○○有利之認定。
  (六)另被告乙○○雖辯稱不認識被告丙○○等語，惟按共同正犯
    ，係共同實施犯罪行為之人，在共同意思範圍內，各自分擔
    犯罪行為之一部，相互利用他人之行為，以達其犯罪之目的
    ，其成立不以全體均參與實施犯罪構成要件之行為；參與犯
    罪構成要件之行為者，固為共同正犯；以自己共同犯罪之意
    思，參與犯罪構成要件以外之行為，或以自己共同犯罪之意
    思，事前同謀，而由其中一部分人實行犯罪之行為者，亦均
    應認為共同正犯，使之對於全部行為所發生之結果，負其責
    任。被告乙○○、戊○○雖未直接為盜採公有土地土石、級
    配行為，然被告乙○○既與被告戊○○事前謀議，推由被告
    戊○○為盜採行為，被告戊○○復與被告丙○○同謀，輾轉
    推由被告丙○○為之，則被告乙○○、戊○○就前開盜採行
    為，自有共同參與之意思，無礙於共同正犯之成立。而被告
    丙○○為盜採土石行為時，被告乙○○、戊○○並未在現場
    ，僅為同謀共同正犯，無從計入結夥3人之數，本案應僅成
    立普通竊盜罪。
二、綜上所述，被告乙○○、戊○○、丙○○未經核准，擅自在
    上開公有土地上挖取土石、級配，據為己有而外運，顯係共
    同基於意圖為自己不法所有之竊盜犯意而為，事證明確，被
    告乙○○、戊○○、丙○○上開共同竊盜犯行，洵堪認定。
三、核被告乙○○、戊○○、丙○○所為，均係犯刑法第320條
    第1項之普通竊盜罪。被告乙○○、戊○○、丙○○3人間，
    就上開竊盜犯行，有犯意聯絡或行為分擔，應論以共同正犯
    （被告乙○○、戊○○雖均未在場實施盜採土石、級配犯行
    ，惟均各別參與犯罪謀議，均屬同謀共同正犯）。被告等人
    在盜採地點接續挖取土石、級配，陸續外運，其時間、行為
    密集，接續侵害同一法益，應論以單純一罪。查被告乙○○
    曾於92年間因犯（搬運）贓物罪，經本院判處有期徒刑4 月
    確定，嗣於92年7月3日易科罰金執行完畢，有臺灣高等法院
    被告前案紀錄表及臺灣臺中地方法院檢察署刑案資料查註紀
    錄表各1份附卷可稽，其前受徒刑之執行完畢後，5年以內故
    意再犯本件有期徒刑以上之罪，為累犯，應依刑法第47條第
    1項規定加重其刑。爰審酌被告乙○○有上開前科，素行不
    佳，被告3人盜採竊取公有土石之數量，其等同謀分工之情
    節，犯罪後仍飾詞圖卸，均不知悔改及其等犯罪之動機、目
    的、手段等一切情狀，分別量處如主文所示之刑。又被告3
    人行為後，中華民國96年罪犯減刑條例業於96年7月16日施
    行，查被告等人本案犯罪時間，均係在96年4月24日以前，
    且其等所犯之罪，復合於減刑條件，應依同條例第2條第1項
    第3款規定各減刑如主文所示，且均依同條例第9條規定，併
    諭知易科罰金之折算標準，以資懲儆。
、無罪部分：
一、公訴意旨略以：被告己○○與被告丙○○、乙○○、戊○○
    共同基於意圖為自己不法所有之犯意聯絡，由被告丙○○以
    每日1萬2千元之代價，僱用被告己○○自95年12月22日起迄
    同年月23日上午11時30分止，由被告己○○駕駛前開挖土機
    至上開22地號公有土地上採取土石，再由被告丙○○駕駛前
    開砂石車，載運至前揭環中路770號巷內土地上回填，因認
    被告己○○就上開竊盜犯行，亦有犯意聯絡及行為分擔，而
    涉有刑法第320條第1項之竊盜罪嫌等語。
二、本件公訴人認被告己○○共同涉犯上開竊盜罪嫌，無非係以
    被告丙○○、己○○於警詢、偵查中均供述：被告己○○受
    被告丙○○僱用在上開公有土地採取土石等情，為其論罪之
    依據。訊據被告己○○堅決否認有何竊盜犯行，辯稱：其經
    其胞弟告知才得知有本案工作要做，去到現場，受被告丙○○指示說要先整地，之後再出土，其有問是否地主有同意，
    被告丙○○說地主有出具同意書，其認為是合法的才挖取，
    且僅受僱賺取工資，並不知情 非參與共同竊盜等語。
三、按犯罪事實應依證據認定之，無證據不得認定犯罪事實。又
    不能證明被告犯罪者，應諭知無罪之判決，刑事訴訟法第15
    4條第2項、第301條第1項前段分別定有明文。經查，被告丙○○於本院97年7月17日審理時已供稱：當時伊打電話給被
    告己○○胞弟，被告己○○胞弟再跟被告己○○說伊要僱用
    他們的挖土機來挖土，被告己○○有問地主是否同意，伊有
    出具被告戊○○與被告乙○○出具的委託契約書，表示說地
    主有同意等語；被告戊○○亦供稱：被告己○○除了工資之
    外，並沒有額外分得利益等語。是被告己○○既輾轉經由其
    胞弟處得知本案工作而受僱於被告丙○○，則其並未參與被
    告乙○○、戊○○、丙○○3人間盜採土石、級配之謀議，
    且只以賺取合理之工資謀生，並未謀取出售土石、級配之任
    何利益，尚難以其單純受僱被告丙○○從事採取土石、級配
    之行為，遽認被告己○○就前開竊盜犯行具有竊盜之直接、
    間接故意或有何共同犯意聯絡、行為分擔，被告己○○上開
    所辯，尚堪採信。
四、綜上所述，公訴人所舉前開證據尚難證明被告己○○前開採
    取土石、級配之行為，係基於共同竊盜之犯意而為，不得逕
    以該罪相繩。此外，復查無其他積極證據足認被告己○○有
    何竊盜犯意，揆諸前開說明，不能證明被告己○○犯竊盜罪
    ，依法應諭知無罪之判決。
據上論斷，應依刑事訴訟法第299條第1項前段、第301條第1項，
刑法第28條、第320條第1項、第41條第1項前段，刑法施行法第1
條之1第1項、第2項前段，中華民國96年罪犯減刑條例第2條第1
項第3款、第7條、第9條，判決如主文。
本案經檢察官丁○○到庭執行職務。
中    華    民    國    97    年    8     月    29    日
                      臺灣臺中地方法院刑事第11庭
                                  法  官  丁智慧
上正本證明與原本無異。
如不服本判決，應於送達後10日內向本院提出上訴狀（須附繕本
），上訴於臺灣高等法院臺中分院。
上訴書如未敘述理由，應於上訴期間屆滿後20日內補提理由書於
本院。
                                  書記官  林錦源
中    華    民    國    97    年    8     月    29    日
附錄本案論罪科刑法條全文：
刑法第320條第1項
意圖為自己或第三人不法之所有，而竊取他人之動產者，為竊盜
罪，處5年以下有期徒刑、拘役或500元以下罰金。


司法院資訊處製作；財團法人民間司法改革基金會備份。
